臺灣基隆地方法院交通事件裁定　　　　100年度交聲字第115號
原處分機關　交通部公路總局臺北區監理所基隆監理站
異　議　人
即受處分人　徐賢仁
上列異議人即受處分人因違反道路交通管理處罰條例事件，對於
原處分機關於中華民國100 年4 月18日以基監字第裁42-RB00000
00號裁決書所為之處分（原舉發案號：基隆巿警察局基警交字第
RB0000000 號）聲明異議，本院裁定如下：
    主  文
異議駁回。
    理  由
一、原處分意旨略以：異議人即受處分人徐賢仁於民國99年2 月
    3 日21時51分許，酒後駕駛車牌號碼LO-8093 號自用小客車
    ，行經基隆市○○街（裁決書誤載為新豐街，應予更正）49
    1 號前，為基隆市警察局第二分局執勤員警查獲，測得其吐
    氣所含酒精濃度每公升0.61毫克，乃當場製單舉發，爰依道
    路交通管理處罰條例第35條第1 項第1 款、第24條第1 項第
    2 款（裁決書漏載「第1 項第2 款」）規定，裁處異議人罰
    鍰新臺幣（下同）29,500元，吊扣駕駛執照12個月，並參加
    道路交通安全講習等語。
二、聲明異議意旨則略以：異議人因酒駕經基隆地檢署為緩起訴
    ，於99年4 月29日已繳20,000元公益基金，然而原處分機關
    又裁決罰鍰29,500元，基於一罪不二罰，異議人已繳納20,0
    00元得以扣除，再繳納9,500 元才適法等語。
三、按汽車駕駛人飲用酒類或其他類似物後其吐氣所含酒精濃度
    超過每公升0.25毫克或血液中酒精濃度超過百分之0.05以上
    者，不得駕車，道路交通安全規則第114 條第2 款訂有明文
    ；汽車駕駛人，駕駛汽車經測試檢定酒精濃度超過規定標準
    者，處新臺幣15,000元以上60,000元以下罰鍰，並當場移置
    保管該汽車及吊扣其駕駛執照1 年，且應接受道路交通安全
    講習，亦分別為道路交通管理處罰條例第35條第1 項第1 款
    、第24條第1 項第2 款所明定。又酒後駕車經檢察官為緩起
    訴處分，並命被告向公益團體捐款或提供義務勞務者，被告
    係履行檢察官為緩起訴處分命令，此等命令名義上雖非刑罰
    ，但仍是一種特殊的處遇措施，造成被告之財產減少或義務
    增加，性質上亦屬干預人民自由之處分，與刑事制裁無異，
    實質上為刑事處罰。故檢察官為緩起訴處分並命向公益團體
    捐款者，其捐款解釋上亦屬道路交通管理處罰條例第35條第
    8 項所規定之罰金，監理機關雖不得再為行政裁罰，惟若行
    為人所支付之緩起訴處分金，未達道路交通管理處罰條例第
    92條第3 項所訂最低罰鍰基準規定者（依違反道路交通管理
    事件統一裁罰基準表之規定，駕駛人違反處罰條例第35條第
    1 項第1 款之規定，其吐氣所含酒精濃度超過每公升0.55毫
    克以上者，機車之最低罰鍰為45,000元，小型車之最低罰鍰
    為49,500元），依該條例第35條第8 項之規定，即須補繳不
    足最低罰鍰之部分，始為適法。因此法院僅得就行為人已依
    緩起訴處分為公益捐款部分予以撤銷，並為不罰之諭知。如
    一方面認為行為人依檢察官緩起訴處分命令而為金錢給付，
    與受刑事處罰無異，依行政罰法第26條之規定，監理機關不
    得再行裁罰；一方面卻又認為該等金錢給付不屬於道路交通
    管理處罰條例第35條第8 項所定罰金，無需依該項規定補繳
    不足最低罰鍰部分之差額，理由顯有矛盾。且若緩起訴捐款
    金額低於最低罰鍰金額，亦有失公平（臺灣高等法院暨所屬
    法院97年法律座談會刑事類提案第39號研討結果參照）。
四、經查：
  (一)異議人於99年2 月3 日21時51分許，酒後駕駛車牌號碼LO-8
    093 號自用小客車，行經基隆市○○街491 號前，經基隆市
    警察局第二分局安瀾橋派出所員警攔檢，以酒精測試器測得
    其吐氣所含酒精濃度達每公升0.61毫克，查獲其汽車駕駛人
    酒精濃度超過標準之違規行為，而依道路交通管理處罰條例
    第35條第1 項第1 款規定，製單舉發上開違規行為，嗣經原
    處分機關於100 年4 月18日對其裁處罰鍰29,500元、吊扣駕
    駛執照12個月及施以道路交通安全講習；異議人因前述酒後
    駕車行為，另涉犯公共危險之刑事案件，經基隆市警察局第
    二分局報告臺灣基隆地方法院檢察署偵辦後，由該署檢察官
    於99年3 月6 日以99年度偵字第733 號為緩起訴處分，諭知
    緩起訴期間為1 年，並應於緩起訴處分確定後3 個月內，向
    財團法人犯罪被害人保護協會臺灣基隆分會支付20,000元，
    該緩起訴處分於99年3 月25日經臺灣高等法院檢察署檢察長
    以99年度上職議字第3966號處分書駁回再議而確定在案，故
    緩起訴期間自99年3 月25日起至100 年3 月24日止，異議人
    復已依檢察官命令，於期限內之99年4 月29日繳納緩起訴處
    分金20,000元等事實，為異議人所不爭執，並有基隆市警察
    局99年2 月3 日基警交字第RB0000000 號舉發違反道路交通
    管理事件通知單、交通部公路總局臺北區監理所基隆監理站
    100 年4 月18日基監字第裁42-RB0000000號違反道路交通管
    理事件裁決書、臺灣基隆地方法院檢察署檢察官緩起訴處分
    書、臺灣高等法院檢察署處分書、基隆東信路郵局99年4 月
    29日郵政跨行匯款申請書及臺灣高等法院被告前案紀錄表在
    卷可稽，堪認無訛。
  (二)異議人酒精濃度超過規定標準而駕駛動力交通工具之行為，
    同時違反道路交通管理處罰條例第35條第1 項第1 款規定及
    觸犯刑法第185 條之3 之公共危險罪，刑事部分獲檢察官為
    緩起訴處分確定，異議人並依檢察官指示之負擔條件，向公
    益團體支付20,000元，業如前述。揆諸上揭說明，應認異議
    人因本件交通違規行為，已受相當於罰金20,000元之刑事處
    罰，該部分不得再由原處分機關裁處罰鍰，惟異議人所支付
    之緩起訴處分金僅20,000元，顯未達道路交通管理處罰條例
    第35條第1 項第1 款、違反道路交通管理事件統一裁罰基準
    表所訂「汽車駕駛人駕駛小型車，其吐氣所含酒精濃度超過
    每公升0.55毫克以上」最低罰鍰金額49,500元，基於公平原
    則，原處分機關仍得依道路交通管理處罰條例第35條第8 項
    規定，就異議人所繳納不足最低罰鍰基準額之部分即29,500
    元部分裁處罰鍰，命其繳納。從而，本件原處分機關對異議
    人裁處罰鍰29,500元，於法有據，異議人主張原處分機關僅
    能裁處罰鍰9,500 元（由29,500元中再扣除20,000元）云云
    ，則顯屬誤會，不足採憑。
  (三)異議人雖未就本件罰鍰以外之其餘裁罰一併聲明異議，然其
    違規事實既屬同一，聲明異議效力及於罰鍰以外之其餘裁罰
    ，本院自應一併審酌。查本件原處分機關對異議人所為罰鍰
    以外之其餘裁罰，即「吊扣駕駛執照12個月」、「參加道路
    交通安全講習」，其性質分屬行政罰法第2 條第1 款之「限
    制或禁止行為之處分」（吊扣證照）及同條第4 款之「警告
    性處分」（講習），均為行政罰法所稱「其他種類行政罰」
    ，因此等處罰兼具維護公共秩序之作用，為達行政目的，依
    同法第26條第1 項但書之明文規定，本得與刑事法律之處罰
    併予裁處。是原處分機關於對異議人裁處上開罰鍰以外，併
    依道路交通管理處罰條例第35條第1 項第1 款、第24條第1
    項第2 款規定，吊扣異議人駕駛執照12個月及命異議人參加
    道路交通安全講習，於法尚無不合，亦不生「一事二罰」之
    問題。
  (四)綜上所述，原處分機關對異議人裁處罰鍰29,500元，吊扣駕
    駛執照12個月，並命參加道路交通安全講習，核無違誤之處
    ，異議人之異議為無理由，應予駁回。
五、據上論斷，應依道路交通管理處罰條例第87條第2 項、道路
    交通事件處理辦法第18條，裁定如主文。
中    華    民    國   100    年    6     月    28    日
                  交通法庭法  官  羅貞元
以上正本證明與原本無異。
對於本件裁定如有不服，應於收受送達後5日內，向本院提出抗
告書狀，敘述抗告之理由，抗告於臺灣高等法院。
中    華    民    國   100    年    6     月    28    日
                          書記官  陳虹